【裁判字號】    92,易,224
【裁判日期】    920320
【裁判案由】    妨害自由等
【裁判全文】
臺灣高雄地方法院刑事判決                          九十二年度易字第二二四號
    公  訴  人  臺灣高雄地方法院檢察署檢察官
    被      告  丁○○
                戊○○
    共      同
    選任辯護人  吳剛魁律師
    被      告  乙○○
右列被告因妨害自由等案件，經檢察官提起公訴（九十一年度偵字第七０二二號），
本院判決如左：
    主  文
丁○○、戊○○共同以強暴方法，剝奪人之行動自由，各處拘役伍拾日，如易科罰金
，以參佰元折算壹日，均緩刑貳年。
乙○○未經許可持有刀械，處拘役伍拾日，如易科罰金，以參佰元折算壹日，緩刑貳
年。
扣案之武士刀壹把沒收。
    事  實
一、丁○○與戊○○係表兄弟關係，於民國九十一年一月二十八日十八時許，因不滿
    乙○○先前曾以電話騷擾及踹戊○○住家大門之行徑，二人竟共同基於妨害自由
    之犯意聯絡及行為分擔，至高雄縣岡山鎮○○路三十一巷七號乙○○住處，在不
    知情之林父丙○○示意得進入乙○○房間後，丁○○隨即喝令乙○○與之外出處
    理先前之恩怨，並揚言如不自己出去，則要拿斧頭押出去等語，因見乙○○不為
    所動，丁○○即持渠等於前來之途中，自乙○○住處附近拾得之斧頭一把敲打乙○○頭部二下（未成傷），致乙○○心生畏懼而隨同二人走至屋外，而使乙○○
    行無義之事，因丁○○與戊○○要乙○○與之共乘機車前往他處，乙○○害怕二
    人將對其不利，即趁隙逃回房間內，並將房門反鎖，丁○○、戊○○隨即上前敲
    打房門，見乙○○遲遲仍未開門，二人為迫令乙○○出來，即由丁○○持前開斧
    頭抵住林父丙○○之頸部，致使丙○○不敢有所亂動，而剝奪丙○○之行動自由
    約二、三分鐘之久，乙○○在屋內聞聲後，唯恐丁○○、戊○○傷及其父，竟憤
    而持藏放於房內，為其於九十年某日日間時分，在高雄縣茄萣鄉黃金海岸附近撿
    拾他人棄置該處，明知為經公告列為管制刀械之未經許可而持有之武士刀，砍向
    丁○○、戊○○，丁○○見狀隨即鬆開丙○○，並與戊○○合力搶奪乙○○手中
    之武士刀，三人在扭打一起後，丁○○頭部受有外傷、戊○○則受有右手食指撕
    裂０‧一公分之傷害、乙○○亦受有頭部外傷、頭皮瘀血等傷害（三人所涉傷害
    犯行部分均經撤回，另經檢察官為不起訴處分確定在案），是時丙○○即趁機以
    電話報警，而乙○○見武士刀已遭戊○○奪下，即奪門而出，沿屋前果園方向逃
    離，戊○○則拾起該把武士刀與丁○○相偕離去後返回住處，並將該把武士刀交
    由其父郭水慶報警處理，嗣經據報前來之員警分別在戊○○位於高雄縣岡山鎮○○路四五之十六號住處，及乙○○上開住所扣得武士刀、斧頭各一把而查獲上情
    。
二、案經高雄縣警察局岡山分局移送臺灣高雄地方法院檢察署檢察官偵查起訴。
    理  由
一、右揭事實，業據被告三人於本院審理時坦認不諱，且互核一致，並經證人即被告
    乙○○父母丙○○、甲○○○於警偵訊及本院審理時證述被告丁○○持斧頭抵住
    丙○○頸部，致使丙○○不能抗拒，被告乙○○見狀即持武士刀砍傷被告丁○○
    、戊○○，三人並互為扭打等節明確，復有武士刀、斧頭各一把扣案及診斷證明
    書共三紙附卷可資佐憑，而上開武士刀之刀刃長四十八公分、刀柄長十七‧五公
    分，刀刃開鋒且鋒利，刀柄可供雙手握用，確為依槍砲彈藥刀械管制條例第四條
    第三款規定，屬公告列管查禁之武士刀無訛，業經高雄縣警察局鑑驗屬實，有該
    局九十一年六月二十八日高警保民字第０九一００七０五七九號函暨照片一紙附
    卷可稽，被告三人之自白核與事實相符，事證明確，渠等犯行洵堪認定。
二、核被告乙○○所為，係犯槍砲彈藥刀械管制條例第十四條三項之未經許可，無故
    持有管制刀械罪；被告丁○○、戊○○則係犯刑法第三百零二條第一項之剝奪他
    人行動自由罪、第三百零四條第一項之強制罪。按共同正犯之意思聯絡，不限於
    事前有所協議，其於行為當時，基於相互之認識，以共同犯罪之意思參與者，亦
    無礙於共同正犯之成立；且其表示之方法，亦不以明示通謀為必要，即相互間有
    默示之合致，亦無不可，最高法院七十三年度台上字第一八八六號、七十三年度
    台上字第二三六四號著有判例可資參照，本件被告丁○○戊○○對於妨害丙○○
    自由部分之犯行，雖僅由被告丁○○持斧頭抵住丙○○，被告戊○○並未動手，
    然被告丁○○之所以持斧頭抵住丙○○，乃係為迫令被告乙○○出來，此為被告
    丁○○與戊○○所同具之犯意，則被告戊○○就被告丁○○持斧頭抵住丙○○之
    犯行部分，顯有相互之認識，並有默示之合致甚明，是被告丁○○、戊○○就上
    開二罪間有犯意聯絡及行為之分擔，均為共同正犯，及所犯二罪間有方法、結果
    之牽連關係，為牽連犯，應從一重之奪剝他人行動自由罪處斷。公訴人就被告二
    人妨害丙○○自由之犯罪事實已述及，應僅係漏引第三百零二條第一項之法條，
    且屬牽連犯之裁判上一罪關係，並為非告訴乃論之罪，本院自得併為審判，附此
    敘明。爰審酌被告三人犯罪動機、方法之惡性尚非重大，犯後均坦認犯行，態度
    良好，並深具悔意，及已達成和解，彼此相互諒解致歉等一切情狀，分別量處如
    主文所示之刑，並諭知易科罰金之折算標準，以資懲儆。末查被告三人前未曾受
    有期徒刑以上刑之宣告，有臺灣高等法院被告全國前案紀錄表及臺灣高雄地方法
    院檢察署刑案資料查註紀錄表在卷可稽，因智慮淺薄，一時失慮致罹刑章，事後
    已坦承犯行，深知悔誤，經此偵審程序及科刑之宣告，當知所警愓，而無再犯之
    虞，本院認渠等所受之宣告刑以暫不執行為適當，並均宣告緩刑二年，以啟自新
    。扣案之武士刀一把，係列管刀械，核屬違禁物，應依刑法第三十八條第一項第
    一款規定宣告沒收，至扣案之斧頭一把，雖供被告丁○○、戊○○犯罪所用之物
    ，惟非屬被告二人所有，業據被告丁○○陳明在卷，與刑法第三十八條第三項規
    定沒收之要件不符，爰不另為沒收之諭知，併此敘明。
據上論斷，應依刑事訴訟法第二百九十九條第一項前段，槍砲彈藥刀械管制條例第十
四條三項，刑法第十一條、第三百零二條第一項、第三百零四條第一項、第五十五條
、第四十一條第一項前段、第三十八條第一項第一款、第七十四條第一款，罰金罰鍰
提高標準條例第一條前段、第二條，判決如主文。
本案經檢察官陳建和到庭執行職務
。
中      華      民      國     九十二    年      三      月    二十     日
                                   臺灣高雄地方法院刑事第二庭
                                       法    官  柯彩燕
右正本證明與原本無異。
如不服本判決，應於判決送達後十日內，向本院提出上訴狀。
                                書記官    楊真芬
中    華    民    國      九十二      年三      月      二十一    日
附錄本判決所論罪法條：
刑法第三百零二條第一項
私行拘禁或以其他非法方法，剝奪人之行動自由者，處五年以下有期徒刑、拘役或三
百元以下罰金。
刑法第三百零四條第一項
以強暴、脅迫使人行無義務之事或妨害人行使權利者，處三年以下有期徒刑、拘役或
三百元以下罰金。
槍砲彈藥刀械管制條例第十四條第三項
未經許可，持有或意圖販賣而陳列刀械者，處有一年以下有期徒刑、拘役或新臺幣五
十萬元以下罰金。


司法院資訊處製作；財團法人民間司法改革基金會備份。
